【裁判字號】    99,交聲,2776
【裁判日期】    991206
【裁判案由】    交管條例聲異
【裁判全文】
臺灣板橋地方法院交通事件裁定    99年度交聲字第2776號
原處分機關  交通部公路總局臺北區監理所板橋監理站
異  議  人
即受處分人  陳湘英
上列異議人即受處分人因違反道路交通管理處罰條例案件，對於
交通部公路總局臺北區監理所板橋監理站民國99年8 月6 日板監
裁字第裁41-C00000000號處分聲明異議，本院裁定如下：
    主      文
原處分撤銷。
陳湘英汽車駕駛人，駕駛汽車經測試檢定酒精濃度超過規定標準
，處罰鍰新臺幣萬柒仟伍佰元，壹年內不得考領普通重型機器
腳踏車駕駛執照，並應接受道路交通安全講習。
    理      由
一、原處分意旨略以：異議人即受處分人陳湘英於民國99年2 月
    27日凌晨零時9 分許，騎乘車牌號碼J6K-263 號重型機車，
    行經臺北縣新店市○○路與祥和路之交岔路口，因有酒後駕
    車，經測試檢定吐氣所含酒精濃度為每公升0.52毫克之違規
    行為，經臺北縣政府警察局新店分局安康派出所員警當場舉
    發。嗣異議人未依規定自動繳納罰鍰，亦未到案聽候裁決，
    原處分機關於99年8 月6 日以板監裁字第裁41-C00000000號
    違反道路交通管理事件裁決書，對異議人裁處罰鍰新臺幣（
    下同）37,500元，吊扣駕駛執照12個月及施以道路交通安全
    講習。
二、本件聲明異議意旨略以：異議人雖於上開時、地酒後駕車，
    然其前因酒後駕車案件，所考領重型機車駕駛執照業於98年
    間經吊扣，本件原處分機關竟吊扣其汽車駕駛執照，惟其以
    擔任司機乙業維生，原處分機關吊扣其汽車駕駛執照，其工
    作即將不保，為此聲明異議，請求撤銷原處分云云。
三、按道路交通管理處罰條例所稱之「車輛」，係指在道路上以
    原動機行駛之汽車（包括機器腳踏車）或以人力、獸力行駛
    之車輛；道路交通安全規則所稱之「汽車」，係指在道路上
    不依軌道或電力架線而以原動機行駛之車輛（包含機器腳踏
    車），道路交通管理處罰條例第3 條第8 款、道路交通安全
    規則第2 條第1 項第1 款定有明文。次按汽車駕駛人飲用酒
    類或其他類似物後其吐氣所含酒精濃度超過每公升0.25毫克
    者不得駕車，道路交通安全規則第114 條第2 款規定參照。
    又駕駛汽車人，駕駛汽車經測試檢定酒精濃度超過標準，處
    罰鍰15,000元以上60,000元以下罰鍰，並當場移置保管該汽
    車及吊扣其駕駛執照1 年；汽車駕駛人違反道路交通管理處
    罰條例規定，應受吊扣駕駛執照處分，於汽車駕駛人係無駕
    駛執照駕車者，在所規定最長吊扣期間內，不得考領駕駛執
    照，汽車駕駛人，因違反道路交通管理處罰條例及道路交通
    安全規則之規定，受吊銷駕駛執照處分時，吊銷其持有各級
    車輛之駕駛執照，道路交通管理處罰條例第35條第1 項第1
    款、第67條第6 項、第68條分別定有明文。再按汽車駕駛人
    ，有違反道路交通管理處罰條例第35條第1 項規定之情形者
    ，應接受道路交通安全講習，同條例第24條第1 項第2 款亦
    有明定。
四、經查:
（一）異議人即受處分人陳湘英於99年2 月27日凌晨零時9 分許
      ，騎乘車牌號碼J6K-263 號重型機車，行經臺北縣新店市
      ○○路與祥和路之交岔路口，因有酒後駕車，經測試檢定
      吐氣所含酒精濃度為每公升0.52毫克之違規行為，經臺北
      縣政府警察局新店分局安康派出所員警當場舉發；嗣異議
      人未依規定自動繳納罰鍰，亦未到案聽候裁決，原處分機
      關乃於99年8 月6 日以板監裁字第裁41-C00000000號違反
      道路交通管理事件裁決書，對異議人裁處罰鍰37,500元，
      吊扣駕駛執照12個月及施以道路交通安全講習等情，為異
      議人所不爭執，並有臺北縣政府警察局99年2 月27日北縣
      警交大字第C00000000 號舉發違反道路交通管理事件通知
      單、原處分機關99年8 月6 日板監裁字第裁41-C00000000
      號違反道路交通管理事件裁決書各1 份在卷可查。
（二）異議人雖以前揭情詞置辯，然按修正前道路交通管理處罰
      條例第68條規定：「汽車駕駛人因違反本條例及道路交通
      安全規則之規定，受吊扣或吊銷駕駛執照處分時，吊扣或
      吊銷其持有各級車類之駕駛執照」，而94年12月14日修正
      公布，95年3 月1 日施行之道路交通管理處罰條例第68條
      規定：「汽車駕駛人，因違反本條例及道路交通安全規則
      之規定，受吊銷駕駛執照處分時，吊銷其持有各級車類之
      駕駛執照」。究其修正理由乃因原條文將違法或違規駕駛
      人所持有各級車類之駕駛執照一併吊扣或吊銷，失之過酷
      ，對於人民工作與生活影響過鉅，有違比例原則；從風險
      實現之觀點而言，酒醉駕駛車類之不同，其對於交通安全
      衍生之實害結果也有所差異，如駕駛人駕駛低一級之車類
      違反本條例之規定時，不論其所造成之實害結果，而一律
      吊扣駕駛人所持有之各類駕照，亦有違反相同事件相同處
      理，不同事件不同處理之平等原則。是駕駛人違反道路交
      通管理處罰條例第35條第1 項第1 款之規定而受吊扣駕駛
      執照處分時，依修正後同法第68條規定並參照其修正意旨
      ，應僅得吊扣違規或違法當時駕駛車類之駕駛執照（臺灣
      高等法院暨所屬法院97年法律座談會刑事類提案第40號研
      討意見參照）。查異議人原領有普通重型機器腳踏車駕駛
      執照及普通小型車駕駛執照，此有機車駕照基本資料、汽
      車駕照基本資料、證號查詢機車駕駛人、證號查詢機車駕
      駛人各1 紙附卷可稽。其騎乘重型機車而有經測試檢定酒
      精濃度超過規定標準之違規行為，揆諸前開說明，自僅能
      吊扣其普通重型機器腳踏車駕駛執照。次查，異議人原領
      有之普通重型機器腳踏車駕駛執照，業經原處分機關逕行
      註銷，吊銷期間自99年1 月3 日起至100 年1 月2 日止，
      有上揭機車駕照基本資料1 紙在卷可憑。是異議人本件酒
      醉駕車違規時，其普通重型機器腳踏車之駕駛執照業經吊
      銷，依道路交通管理處罰條例第68條規定，受吊銷駕駛執
      照處分時，吊銷其持有各級車輛之駕駛執照。從而。異議
      人於本件酒後駕車違規時，其所考領普通重型機器腳踏車
      及普通小型車之駕駛執照俱經吊銷，是原處分機關仍裁處
      吊扣異議人駕駛執照12個月，應有未當。另查，異議人於
      本件違規當時，並無駕駛執照，其仍騎乘重型機車而為本
      件違規行為，自屬無駕駛執照駕車無誤，依道路交通管理
      處罰條例第67條第6 項規定，應限制其1 年內不得考領普
      通重型機器腳踏車駕駛執照，方為妥適。原處分機關未酌
      及此，逕自吊扣異議人駕駛執照12個月，自屬不當。
五、綜上所述，異議人確有「駕駛汽車經測試檢定酒精濃度超過
    規定標準」之違規，原處分裁處罰鍰37,500元及應接受道路
    交通安全講習，雖無違誤，然吊扣駕駛執照部分，核有前述
    違誤之處，本院自應將原處分撤銷，自為裁罰如主文第2 項
    所示，以期適法。
六、據上論斷，應依道路交通事件處理辦法第19條前段，裁定如
    主文。
中    華    民    國    99    年    12    月     6    日
                  交通法庭法  官  謝梨敏
上列正本證明與原本無異。
如不服本裁定，應於裁定送達後五日內敘明抗告理由，向本院提
出抗告狀。
                          書記官  林怡君
中    華    民    國    99    年    12    月    6     日

司法院資訊處製作；財團法人民間司法改革基金會備份。
